臺灣高雄地方法院交通事件裁定　　　　 95年度交聲字第310號
原處分機關　高雄市政府
異　議　人　戊○○
　　　　　　子○○
　　　　　　壬○○
　　　　　　丙○○
　　　　　　丑○○
　　　　　　癸○○
　　　　　　甲○○
　　　　　　庚○○
　　　　　　辛○○
　　　　　　寅○○
　　　　　　己○○
　　　　　　丁○○
共　　　同
代　理　人　乙○○
上列受處分人因違反道路交通管理處罰條例案件，對於如附表所
示高雄市政府所為之處分，聲明異議，本院裁定如下：
    主  文
異議駁回。
    理  由
一、本件聲明意旨如附件聲明異議狀所示。
二、按民國94年2 月5 日公布並於95年2 月1 日施行之行政罰法
    第5 條規定：「行為後法律或自治條例有變更者，適用行政
    機關最初裁處時之法律或自治條例。但裁處前之法律或自治
    條例有利於受處罰者，適用最有利於受處罰者之規定。」；
    又道路交通管理處罰條例第55條規定於94年12月28日修正公
    布並於95年7 月1 日施行；而本件原處分機關為裁決時係95
    年4 月15日，有違反道路交通管理事件裁決書在卷可參，本
    件裁決機關裁處時係在上開修正道路交通管理處罰條例第55
    條規定施行之前；準此，依據前揭行政罰法第5 條規定，本
    件關於適用道路交通管理處罰條例第55條規定部分，應依94
    年12月28日修正公布並於95年7 月1 日施行前之規定處理，
    合先敘明。
三、按汽車駕駛人，在交岔路口、公共汽車招呼站十公尺內或消
    防車出、入口五公尺內臨時停車；在設有禁止臨時停車標誌
    、標線處所臨時停車；不依順行之方向，或不緊靠道路右側
    ，或單行道不緊靠路邊，或併排臨時停車者，處新台幣（下
    同）300 元以上600 元以下罰鍰，修正前道路交通管理處罰
    條例第55條第1 項第2 、3 、4 款分別定有明文。次按公路
    汽車客運業營運班車在市區○○路線及設站地點，應依下列
    原則辦理其行經市區○○路線及設站地點：「一、基於維護
    當地交通秩序之需要，應與當地政府協議定之... ；四、經
    同意之營運路線及設站地點，當地政府如因實際需要得予調
    整變更，並應函請該管公路主管機關辦理。前項各款，如發
    生爭議，報請上級機關核定之」；臺灣省轄內公路汽車客運
    業之「營運管理及處罰」，由交通部委任交通部公路總局辦
    理；直轄市○○○路汽車客運業之「營運管理及處罰」，由
    交通部委辦直轄市政府辦理。汽車運輸業管理規則第37條、
    第139 條之1 亦有明文。
四、經查：臺北市政府警察局為配合臺北車站管制區國道客運臺
    北總站啟用，自94年11月16日起，撤銷原各國道客運業者於
    承德路一段之上下客站，並繪設禁止臨時停車紅線，此有臺
    北市政府警察局94年12月20日北市警交字第09442437200 號
    函在卷可參。而如附表所示之異議人分別於附表所示之時間
    ，駕駛如附表所示車牌號碼之營業一般大客車，在臺北市○
    ○路○段52號、54號劃設有禁止臨時停車線之處所臨時停車
    、在交岔路口10公尺內臨時停車、不緊靠道路右側臨時停車
    而上、下車乘客等情，為異議人等所不爭執，並有舉發違反
    道路交通管理事件通知單147 張（缺編號77之舉發違反道路
    交通管理事件通知單）附卷可憑。異議人等確有違反修正前
    道路交通管理處罰條例第55條第1 項第2 、3 、4 款規定之
    行為，堪以認定。
五、異議人等雖以如附件聲明異議狀所示情詞置辯，惟查：
(一)異議人等以渠等係依汽車運輸業管理規則第40條之規定在核
    定之站位上下乘客為由，主張並無不法，並提出高雄市政府
    於93年6 月24日核定之營運路線許可證1 份為證，該許可證
    雖明確記載起點與終點站名為臺北市承德站，然依同規則第
    37條第1 款、第4 款規定，公路汽車客運業者營運班車行經
    市區○○路線及設站地點，基於維護當地交通秩序之需要，
    應與當地政府協議之，且經同意之營運路線及設站地點，當
    地政府如因實際需要得予調整變更，並應函請該管公路主管
    機關辦理。依前述規定可知，基於地方政府維護當地交通秩
    序之自治權限，公路汽車客運業者欲在特定地點設站，應與
    當地政府協議，而不論當地政府是否同意公路汽車客運業者
    在其轄區設站，或同意在其轄區之何地點設站，均非其他機
    關所得越俎代庖，以防侵犯地方政府之自治權限。且因地方
    政府最能有效掌握當地交通之各種狀況，故地方政府基於當
    地交通狀況情勢之變更，或積極對當地交通狀況作某種程度
    之調整或改善，法律特別准許地方政府有權片面對其原先與
    公路汽車客運業者協議之設站地點，予以調整、變更，並通
    知該管主管機關辦理。而此所謂「該管主管機關辦理」，並
    非謂該設站地點之變更，需經該管主管機關之同意，蓋原先
    之設站地點，既然係當地政府與公路汽車客運業者協議之結
    果，而與該管主管機關無涉，則當地政府因實際之需要，而
    調整變更原先協議之設站地點，自亦非該管主管機關所得干
    預。何況，地方政府為維護當地交通秩序所為之措施，若未
    危及國家安全，基於分權原則，實非其他機關所得過問，法
    律規定當地政府對原先設站地點，予以調整變更時，需通知
    該管主管機關，僅因當地政府非該遭調整設站地點之公路汽
    車客運業者之主管機關，調整設站地點後，將進一步衍生公
    路汽車客運業者之路線是否調整、營運路線許可證是否需更
    換或補發等問題與程序，而此等業務，均非當地政府之權限
    ，而需通知該管主管機關依相關規定處理。
(二)本件臺北市政府警察局於94年11月16日公告撤除臺北市○○
    路○段路側站位，並劃設禁止臨時停車紅線，進行管制與執
    法，係基於臺北市政府為落實推動城際客運轉運站政策，減
    少大客車於臺北市區道路繞行及於路側密集設站衍生之交通
    、環境、噪音及居住品質問題，設置國道客運臺北總站，而
    對阿羅哈公司在臺北市○○路○段52號之設站地點，予以調
    整變更，有臺北市政府交通局94年12月19日北市交二字第09
    435719500 號函1 份附卷。準此，臺北市政府基於維護當地
    交通秩序之實際需要，廢止阿羅哈公司在臺北市○○路○段
    52號、54號設站上下乘客之權利，乃依公路法第79條、汽車
    運輸管理規則第37條第4 款之授權所為，符合行政程序第12
    3 條第1 款廢止受益處分之規定。
(三)按公路法第3 條規定：「本法所稱公路主管機關：在中央為
    交通部；在直轄市為直轄市政府；在縣（市）為縣（市）政
    府」。而經營國道、省、縣（市鄉等公路汽車客運業
    者，應備具籌備申請書，向中央公路主管機關申請，復為公
    路法第37條第1 項第1 款、汽車運輸業管理規則第4 條第1
    項第1 款所明文規定，足見經營國道、省、縣（市鄉
    等公路汽車客運業者之公路主管機關為交通部。又依公路法
    第2 條第2 款之規定，所謂國道，係指聯結二省（市）以上
    ，及重要港口、機場、邊防重鎮、國際交通與重要政治、經
    濟中心之主要道路，抗告人等所屬阿羅哈公司，係經營往返
    臺北市及高雄市○○道一號業者，亦即係經營國道公路汽車
    客運業者，則關於阿羅哈等國道公路汽車客運業者之汽車運
    輸業營業執照及營運路線許可證之審查與核發之主管機關，
    應為交通部，故汽車運輸業管理規則第37條第4 款規定：「
    公路汽車客運業營運班車，經同意之營運路線及設站地點，
    當地政府如因實際需要得予調整變更，並應函請該管公路主
    管機關辦理」，其中「該管公路主管機關」當亦係指交通部
    而言。雖交通部依汽車運輸管理規則第139 條之1 第3 項：
    「直轄市○○○路汽車客運之管理及處罰，由交通部委辦直
    轄市政府辦理」，將經營國道公路汽車客運業者之營運路線
    許可證核發業務，委由直轄市辦理，亦僅係交通部將關於國
    道公路汽車客運業者之部分業務由直轄市辦理，非謂交通部
    為國道公路汽車客運業者之主管機關地位有所變更。況依前
    揭汽車運輸業管理規則規定，異議人等所屬阿羅哈客運公司
    之營運路線及設站地點，本得由臺北市政府依實際需要予以
    調整變更，僅其所生爭議，應報請上級機關核定而已，非謂
    臺北市政府無權撤銷其原有之設站地點。而高雄市政府僅係
    受交通部委辦國道公路汽車客運業者之管理及處罰業務，本
    身並非國道公路汽車客運業者之主管機關，且臺北市政府因
    地方自治之需要，依汽車運輸業管理規則第37條第4 款之規
    定，調整變更設阿羅哈公司之原始設站地點，並無須經其他
    機關同意，蓋不論係高雄市政府或交通部，對於臺北市政府
    就維護當地交通秩序所為之決定，均無權置喙，而臺北市政
    府既已依前述規則同條款之規定將將國道客運臺北總站路線
    調整計畫呈報交通部，其程序自屬適法。
(四)又臺北市政府於94年8 月2 日以北市交二字第09433236500
    號函將國道客運臺北總站路線調整計畫提報交通部後，亦經
    交通部於94年9 月7 日以交路字第0940048071號函示「依公
    路總局意見（即公路總局94年8 月19日路監運字第09400359
    82號函示依汽車運輸業管理規則第37條第1 項第4 款規定同
    意辦理）辦理」，有上開函文在卷可佐，足見臺北市政府上
    開關於國道客運營運路線及設站地點之調整、變更，於法並
    無不合。
(五)再阿羅哈客運公司之營運路線許可證，固由高雄市政府所發
    放，有營運路線許可證2 紙附卷足參，然臺北市政府因阿羅
    哈客運公司未如期搬遷至國道客運臺北總站，曾於94 年9月
    6 日函請高雄市政府促請該公司應依核定路線行駛，高雄市
    政府交通局乃於94年9 月12日以高市交三字第0940032412號
    函請阿羅哈公司應「依臺北市政府核定行駛動線及站位營運
    」，有該函文可佐，參酌本件爭議發生後，臺北市政府交通
    局於94年12月28日邀集交通部、交通部公路總局及高雄市政
    府交通局召開會議討論，會議結論亦認依高雄市政府交通局
    94年9 月12日上開函文可知該局已同意阿羅哈公司之站位調
    整案，亦有臺北市政府交通局95年2 月20日北市交二字第09
    530639100 號函附卷可參，益見臺北市○○○於○道客運營
    運路線及設站地點調整、變更之各該行政程序，要均符合汽
    車運輸業管理規則第37條之相關規定。至於高雄市政府94年
    12月29日高市府交三字第0940065826函雖稱；該府並未同意
    臺北市政府變更阿羅哈客運公司之營運路線等語，核與上開
    會議結論不符，自不足為異議人等12人有利之認定。
(六)異議人等12人以臺北市交通局依汽車運輸業管理規則第37條
    第2 項之規定，應無絕對調整之權，仍需報請高雄市政府表
    示劾見，倘高雄市政府有意見，則應報請交通部「核定」云
    云。惟查，公路汽車客運業申請調整客運路線處理原則（下
    稱處理原則）第三點第 (一)目並無營運路線之起、迄點不
    得變更之情形，此亦可由該處理原則之目的：「為公路主管
    機關客觀審查公路汽車客運業申請營運路線延駛、變更起（
    迄點）或交流道…等有關案件之需要，訂定本處理原則」足
    以明瞭，且由前述汽車運輸業管理規則第37條第1 項第4 款
    之規定，亦可得知公路機關如因當地政府之實際需要得予調
    整變更，非如異議人等所稱起、迄點不得變更，而異議人庭
    呈之經濟部訴願決定書亦同此認定。是異議人等以以臺北市
    交通局禁止異議人之公司在承德站上下客，等同變相勒令某
    一路線停駛，停駛程序亦與法規未符云云，顯屬誤解法令，
    核無足採。
(七)綜上所述，阿羅哈客運公司於臺北市○○路○段之設站許可
    既經臺北市政府撤銷，最終撤站日期亦於94年11月15日屆至
    （見臺北市政府交通局95年2 月20日北市交二字第09530639
    100 號函），該處並經臺北市交通主管機關塗銷停靠區，復
    劃設禁止臨時停車之紅線標線，是阿羅哈客運公司之司機，
    即不得再駕駛營業用大客車停靠該處載客，洵無疑義。因此
    ，異議人等確有於附表所示之時間、地點，在設有禁止臨時
    停車標線處所、在交岔路口10公尺內及不緊靠道路右側臨時
    停車之違規行為，雖異議人等主張均係依汽車運輸業管理規
    則第40條之規定，在核定之設站地點上下乘客，而屬依法令
    之行為，然阿羅哈公司原先與臺北市政府協議之設站地點即
    臺北市○○路○段52號、54號，業經臺北市政府基於維護當
    地交通秩序之實際需要，依公路法第79條、汽車運輸業管理
    規則第37條第4 款之規定，於93年11月22日，將原先同意在
    臺北市○○路○段設站之處分，公告廢止，則異議人等仍在
    前述所示之臺北市○○路○段52號、54號等處臨時停車，即
    難謂係在核定之站位上下乘客。異議人等主張渠等於附表所
    示之時間，在臺北市○○路○段52號、54、65號等處所臨時
    停車（在有禁止臨時停車標線處所、在交岔路口10公尺內及
    不緊靠道路右側臨時停車），係依汽車運輸業管理規則第40
    條之規定，在核定站位上下乘客云云，容有誤會。至臺灣高
    等法院臺中分院95年交抗字第337 號、第302 號裁定及臺灣
    臺東地方法院95年度交聲字第7 號裁定所持見解，不能拘束
    本院，併此敘明。
六、異議人等既有在臺北市○○路○段（原設站處）禁止臨時停
    車標線處所、在交岔路口10公尺內及不緊靠道路右側臨時停
    車之違規行為。則原處分機關依修正前道路交通管理處罰條
    例第55條第1 項第2 、3 、4 款規定，就每次違規行為各科
    處罰鍰新臺幣300 元、600 元，並諭知逾期不繳納之法律效
    果，於法並無不合。原裁定駁回異議人等之異議，亦無違誤
    。異議人等仍執陳詞，指摘原裁定不當，核無理由，應予駁
    回。
七、據上論結，應依道路交通案件處理辦法第19條，裁定如主文
    。
中　　華　　民　　國　　96　　年　　3 　　月　　13　　日
                  交通法庭     法　官  李育信
以上正本證明與原本無異。
如不服本裁定，應於收受送達後5 日內向本院提出抗告狀。
中　　華　　民　　國　　96　　年　　3 　　月　　13　　日
 　　　　　　　　　　　　　　　書記官  廖佳玲
